【裁判字號】    91,訴,3519
【裁判日期】    920924
【裁判案由】    促進產業升級條例
【裁判全文】
臺北高等行政法院判決                            九十一年度訴字第三五一九號
                              .
    原      告  立荃機械有限公司
    代  表  人  甲○○
    訴訟代理人  己○○（會計師）
    被      告  經濟部工業局
    代  表  人  乙○○（局長）
    訴訟代理人  丙○○
                丁○○
                戊○○
右當事人間因促進產業升級條例事件，原告不服經濟部中華民國九十一年七月二十二
日經訴字第○九一○六一一七二六○號訴願決定，提起行政訴訟。本院判決如左：
    主  文
原告之訴駁回。
訴訟費用由原告負擔。
    事  實
一事實概要：原告於民國（下同）九十年三月三十日向日商NIPPON DENKO CO,.LTD.
  訂購研磨拋光機設備，該設備於九十年九月十二日運抵我國輸入口岸。原告於九十
  一年三月十五日依行為時促進產業升級條例第六條規定向被告申請投資抵減當年度
  應納營利事業所得稅額之證明。被告認原告申請已逾行政院八十九年七月十二日行
  政院台八十九財字第二○九五一號令發布之「網際網路業製造業及技術服務業購置
  設備或技術適用投資抵減辦法」（下簡稱投資抵減辦法）第五條規定之期間，以九
  十一年三月二十日工金組證字第○九一○二○一八六四○號函復「經審核不同意」
  。原告不服，提起訴願，遭經濟部以九十一年七月二十二日經訴字第○九一○六一
  一七二六○號訴願決定駁回，遂向本院依法提起行政訴訟。
二兩造聲明：
  (一)原告聲明：
    1.訴願決定及原處分均撤銷。
    2.被告就原告投資抵減證明之申請，應作成准予核發投資抵減證明書之行政處分。
    3.訴訟費用被告由負擔。
  (二)被告聲明：駁回原告之訴。
三兩造之爭點：投資抵減辦法第五條第一項之「交貨日」是否應以購置之設備運抵我
  國輸入口岸之日期為準？
  (一)原告主張之理由：
    1.促進產業升級條例第二條明文規定：「促進產業升級，依本條例之規定。：：
      但其他法律規定較本條例更有利者，適用最有利之法律。」是就促進產業升級
      條例所規範之事項，若其他法令之規定對業者更為有利者，應優先適用其他法
      令之規定。查賦稅法令彙編中營業稅法第三十五條之解釋令：「營業人進口貨
      物，應將海關進口貨物各項稅款繳納證所載營業稅稅基欄之金額，按該繳納證
      銀行收款日期所屬月份填入當期營業人銷售額與稅額申報書進口貨物欄申報。
      」是營業人進口貨物所屬營業稅之期別是海關進出口貨物稅費繳納兼匯款申請
      書之繳納日期為所屬月份。另依商業會計法及會計學會計原則之規定，機器設
      備之成本包括「購買價格、運費、保險費、關稅：：等使機器達於可用狀態及
      地點的所有必要支出。」因此入帳時點是以達於可用狀態及地點之日期為主。
      上揭兩項規定對原告均較為有利，依促進產業升級條例第二條之規定，似應優
      先適用，故而投資抵減辦法第五條第一項「交貨日」之解釋，應以貨物達於可
      用狀態或地點之日期為準，或至少應以貨物進口報關日期為準，即以九十年九
      月二十七日為交貨曰，而不應以運抵我國輸入口岸之日期為準，否則於貨物運
      抵我國輸入口岸後，倘因運送人或承攬運送人遲延通知或怠於通知，豈不影響
      人民權利？
    2.「行政行為，應以誠實信用之方法為之，並應保護人民正當合理之信賴。」行
      政程序法第八條定有明文。投資抵減辦法以貨物運抵我國輸入口岸日期為交貨
      日之規定，不僅違反行政行為誠實信用原則，亦違反人民信賴保護原則。蓋投
      資抵減辦法申請須知第二條「申請應檢附文件」第三款「購置設備證明」第一
      目規定：「(2)購置國外設備：1.海關核發之進口報單：：2.銀行簽發之信用狀
      ：：。」是申請投資抵減證明須檢附海關核發之進口報單。一般貨物進口流程
      俟貨物運抵我國輸入口岸後，須先向海關完成報關手續，廠商始可取得進口報
      單，期間至少需時十五天。而投資抵減辦法申請須知暨規定申請投資抵減證明
      須檢附進口報單，卻又規定申請日期起算點為廠商根本無法領取進口報單之貨
      物運抵我國輸入口岸日期，無異變相縮短人民申請投資抵減證明之期間，侵害
      人民之權利及法律上利益，莫此為甚。按一般人民均信賴行政機關為行政行為
      時必當依循誠實信用原則而保護人民權益，然投資抵減辦法交貨日之認定基準
      卻變相縮短申請期間，不僅違反誠信原則，更嚴重侵害人民之信賴保護。是前
      揭投資抵減辦法第五條第三項第一款「以運抵我國輸入口岸之日期」為交貨日
      之規定，應屬違法而無效。交貨日之認定至少應依進口報單上所載報關日期為
      基準，始符常理。
    3.我國稅賦法令規定多如牛毛，要求非法律專業之原告對所有法令均知之甚詳，
      實欠缺期待可能性與合理性。原告因營業所需接觸之營業稅法、商業會計法等
      法令規定，其入帳日或申報日均以貨物達於可用狀態日或進口貨物繳納稅捐日
      期為基準，並無以進口貨物到達我國輸入口岸日期為基準之規定。依投資抵減
      辦法申請須知第四條第四項關於投資抵減項目及款額之認定事項第三點規定：
      「：：分批購置設備或技術之成本總額：：，包括取得之代價及因取得並為營
      業上使用而支付之一切必需費用（含進口關稅、商港建設費、運費：：），可
      知此辦法與會計原則、商業會計法及營業稅解釋令之日期及金額之認定是相同
      的立法精神。但投資抵減辦法規定之「運抵我國輸入口岸日期」，其實並未使
      設備達可供使用狀態，因為進口貨物需經報關手續，並繳完稅，由海關放行，
      廠商方可提領貨，因此其日期認定應以海關放行日為之似乎較為合理，至少亦
      應以「報關日期」為之，因為若不報關即不合法，非經報關手續亦無法得知進
      口關稅，商港建設費等費用。是此一「以運抵我國輸入口岸日期」為交貨日之
      規定不符一般會計或納稅之經驗法則，更無可期待原告熟知投資抵減辦法以貨
      物「運抵我國輸入口岸之日期為準」之特殊規定。國家稅賦法令規定歧異甚多
      ，不應由原告等一般人民承擔法令規定不一致之不利益。
    4.促進產業升級條例立法目的在於促進產業升級、健全經濟發展，申請期限之規
      定僅為公務機關行政作業上之便宜措施，而申請期限之計算基礎既不合理，依
      促進產業升級條例目的性解釋及體現立法精神之意旨觀之，原告申請投資抵減
      證明應未逾法定期限而應予核准。當初投資抵減辦法會以運抵我國輸入口岸之
      日期為認定基準，可能當初立法者並未考量到此日期並未使設備達可供使用狀
      態，而只是想要有一個日期來証明設備確實有進口。但此條文以「運抵我國輸
      入口岸之日期」為認定基準是因為以前進口無須報單，僅有輸入許可證即足，
      然社會變遷至今，進口貨物須填具進口報單，是以進口報單上所載「報關日期
      」為認定基準相信更為洽當，也與所得稅法及營業稅法相符，畢竟投資抵減辦
      法是以抵減所得稅為目的。
    5.依據投資抵減辦法第五條第三項交貨時間但書之規定：「：：但經由代理商、
      經銷商或貿易商購置國外產製之設備者，以運抵製造業工廠、網際網路業或技
      術服務業營業處所之日期為準。」可見設備交貨日期之認定，自己進口或委託
      他人進口之認定標準不同，原告自己進口之情形在投資抵減辦法中似乎是從嚴
      規定。同為進口設備，卻因不同人進口而認定基準有所不同，原告希求能從寬
      比照國內產製或委託他人進口，以運抵製造業工廠之日期從寬處理，否則有違
      反平等原則之虞。
    6.近些年來，基於有利納稅義務人及便民措施，關於稅捐徵收的法令稅捐機關亦
      做某些程度之修正，對於本件似應秉此精神處理。
  (二)被告主張之理由：
    1.查促進產業條例第六條規定，公司投資於自動化設備或技術，得依規定抵減營
      利事業所得稅。而投資抵減辦法第五條及該投資抵減辦法申請須知第四條規定
      ，公司申請適用投資抵減者，應於交貨次日起六個月內，向經濟部工業局申請
      核發投資抵減證明文件。又交貨時間之認定：購置國外產製之設備，以運抵我
      國輸入口岸之日期為準。按上述條文規定，公司申請之時限應於「設備運抵我
      國輸入口岸之日期」之次日起六個月內為之。故原告自當於「設備運抵我國輸
      入口岸之日期」之次日起六個月內向被告提出申請。本件原告向被告申請核發
      投資抵減證明日期為九十一年三月十五日（原告申請表之郵遞日期），距原告
      進口交貨時間九十年九月十二日（設備運抵我國輸入口岸日期），已逾交貨時
      間之次日起六個月內之申請時間，即應於九十一年三月十二日前提出申請，惟
      原告向被告提出申請日期為九十一年三月十五日，已逾期。
    2.原告主張關於經由代理商、經銷商或貿易商購置之國外產製之設備者與自行購
      置國內產製之設備者，係規定以運抵製造業工廠、網際網路業或技術服務業營
      業處所之日期為準。至於自行進口國外產製之設備者，其交貨日期之認定為以
      運抵我國輸入口岸之日期為準，與上述國內設備之交貨日期之規定比較，似嫌
      嚴苛，且設備進口到岸未報關前應仍屬通關階段，以報關日期認定為國外產製
      設備之交貨日期應屬合理一節。惟法規既已明定「以運抵我國輸入口岸之日期
      為準」，按其文義，應與通關與否無涉。
    理  由
一 原告主張：原告進口之研磨拋光機設備於九十年九月十二日運抵我國輸入口岸，
   惟「交貨日」之解釋，應為機器設備達於可用狀態及到達使用地點之日期，即應
   以進口報單上所載報關日（本件為九十年九月二十七日）為準，原告於報關日次
   日起六個月內向被告申請投資抵減當年度應納營利事業所得稅額之證明，竟遭被
   告函覆「經審核不同意」之行政處分，再向經濟部提起訴願，亦遭駁回，難謂公
   允云云。被告則以：公司購置國外產製之設備，申請適用投資抵減者，應於交貨
   次日起六個月內，申請核發投資抵減證明文件，又交貨時間之認定係以運抵我國
   輸入口岸之日期為準，本件原告向被告申請核發投資抵減證明日期為九十一年三
   月十五日（原告申請表之郵遞日期），距原告進口交貨時間九十年九月十二日（
   設備運抵我國輸入口岸日期），已逾交貨時間之次日起六個月內之申請時間，被
   告經審核不予同意，並無違誤等語。
二按「為促進產業升級需要，公司得在下列用途項下支出金額百分之五至百分之二十
  限度內，抵減當年度應納營利事業所得稅額：：一投資於自動化設備或技術。：：
  第一項及第二項投資抵減之適用範圍、核定機關、申請期限、申請程序、施行期限
  、抵減率及其他相關事項，由行政院定之。投資抵減適用範圍，應考慮各產業實際
  能力水準。」為行為時促進產業升級條例第六條所明定。
三又「依本辦法規定適用投資抵減者，其購置之設備或技術，應依下列期限及程序辦
  理：一應於八十九年一月一日起至九十年十二月三十一日之期間內訂購：：二應於
  交貨日之次日起六個月內或本辦法修正施行日起六個月內向經濟部工業局或其授權
  機關申請核發證明文件。」「第一項第一款之交貨時間，依下列規定認定之：一購
  置國外產製之設備：以運抵我國輸入口岸之日期為準。」是行政院於八十九年七月
  十二日台八十九財字第二○九五一號令發布之網際網路業製造業及技術服務業購置
  設備或技術適用投資抵減辦法第五條第一項第一、二款及第三項第一款之規定，即
  係依據前開條例授權辦理，於法無違，行政機關辦理相關案件，自得據之適用。
四經查：
  (一)原告所進口之研磨拋光機設備於九十年九月十二日運抵我國輸入口岸，原告於九
    十一年三月十五日向被告申請投資抵減當年度應納營利事業所得稅額之證明等情
    ，有進口報單、網際網路業製造業及技術服務業購置設備或技術投資抵減證明申
    請書附於原處分卷可稽，並為兩造所不爭執，堪信為真實。
  (二)上開機器設備既係於九十年九月十二日運抵我國輸入口岸，依前揭投資抵減辦法
    第五條第一項第二款及第三項第一款規定，交貨時間應以運抵我國輸入口岸之日
    期為準，且原告應於交貨時間之次日起六個月內申請（亦即應於九十一年三月十
    二日前提出申請）投資抵減證明，始為適法。然原告卻遲至九十一年三月十五日
    始提出申請，顯已逾越交貨時間之次日起六個月內之申請期限。原處分予以否准
    ，於法並無不合。至原告主張應以海關放行日或報關日期較為合理，或希望從寬
    比照委託他人進口，以「運抵製造業工廠」之日期從寬處理一節，在未修改法令
    之前，顯於法無據，故原告主張被告有違誠信、信賴保護、平等原則，為原告主
    觀之誤認，均不可採。
  (三)綜上所述，本件被告所為否准之處分，揆諸首揭規定，洵無不合，訴願決定，予
    以維持，亦屬妥適，原告徒執前詞，提起本件課予義務訴訟，求為判決撤銷原處
    分、訴願決定，命被告應作成准予核發投資抵減證明書之行政處分，為無理由，
    應予駁回。
  (四)兩造其餘陳述於判決結果不生影響，無庸一一論列，併予敘明。
據上論結，本件原告之訴為無理由，爰依行政訴訟法第九十八條第三項前段，判決如
主文。
中      華      民      國    九十二    年      九      月    二十四    日
                 臺 北 高 等 行 政 法 院   第 一 庭
                                    審 判 長 法  官  王立杰
                                             法  官  黃本仁
                                             法  官  王碧芳
右為正本係照原本作成。
如不服本判決，應於送達後二十日內，向本院提出上訴狀並表明上訴理由，如於本判
決宣示後送達前提起上訴者，應於判決送達後二十日內補提上訴理由書（須按他造人
數附繕本）。
中      華      民      國    九十二    年      九      月    二十五    日
                                             書記官  陳幸潔


司法院資訊處製作；財團法人民間司法改革基金會備份。
